臺灣高等法院刑事判決　　　　　　　　96年度上易字第2001號
上　訴　人　臺灣桃園地方法院檢察署檢察官
被　　　告　甲○○
被　　　告　乙○○
　　　　　　　　　　現於台灣桃園監獄
上列上訴人因被告等竊盜案件，不服臺灣桃園地方法院95年度易
字第1754號，中華民國95年7月11日第一審判決（起訴案號：臺
灣桃園地方法院檢察署95年度偵字第22302號），提起上訴，本
院判決如下：
    主  文
上訴駁回。
    理  由
一、本件公訴意旨略以：被告甲○○、乙○○共同基於意圖為自
    己不法所有之犯意聯絡，於民國（下同）95年10月10日凌晨
    2 時30分許，前往桃園縣中壢市○○街41號3樓丙○○住處
    ，以自備之Ｔ字板手一把，由乙○○撬門入內行竊，甲○○
    則在該址一樓把風。嗣丙○○發覺有人撬門，大喊有小偷，
    為警當場查獲而未遂，並扣得Ｔ字板手一支，因認被告甲○○、乙○○涉犯刑法第三百二十一條第二項加重竊盜未遂罪
    云云。
二、按被告未經審判證明有罪確定前，推定其為無罪；又犯罪事
    實應依證據認定之，無證據不得認定其犯罪事實；又不能證
    明被告犯罪者，應諭知無罪之判決，刑事訴訟法第154條第1
    項、第2 項及第301 條第1 項分別定有明文。又事實之認定
    ，應憑證據，如未能發現相當證據，或證據不足以證明，自
    不能以推測或擬制之方法，為裁判基礎（最高法院40年度臺
    上字第86號判例參照）。另認定犯罪事實所憑之證據，雖不
    以直接證據為限，間接證據亦包括在內；然而無論直接或間
    接證據，其為訴訟上之證明，須於通常一般之人不致有所懷
    疑，而得確信其為真實之程度者，始得據為有罪之認定，倘
    其證明尚未達到此一程度，而有合理之懷疑存在時，即無從
    為有罪之認定，亦有最高法院76年度臺上字第4986號判例可
    資參照。況刑事訴訟法第161 條第1 項亦規定，檢察官就被
    告犯罪事實，應負舉證責任，並指出證明之方法，是檢察官
    對於起訴之犯罪事實，應負提出證據及說服之實質舉證責任
    ，倘其所提出之證據，不足為被告有罪之積極證明，或其指
    出證明之方法，無從說服法院以形成被告有罪之心證，基於
    無罪推定之原則，自應為被告無罪判決之諭知，最高法院92
    年度臺上字第128 號著有判例可資參照。
二、本件公訴意旨認被告二人涉犯刑法第321條第2項之加重竊盜
    未遂罪嫌，無非係以：前揭犯罪事實，業據被告二人自白，
    且經被害人丙○○證述，及現場照片二張附卷可佐為其主要
    論據。公訴人之上訴意旨復以：
（一）本件被告等之行為業已構成竊盜行為之著手，按刑法上所
      謂之未遂犯，依照第25條第1項之規定，係限於「已著手
      於犯罪行為之實行」始得構成，所謂「著手」是基於犯罪
      由決意、準備、著手、實施等階段的判斷，犯罪階段的判
      斷固然可以依據行為人顯現在外的客觀行為，但是因為犯
      罪階段事實上是由行為人主觀地依照其犯罪計畫來加以決
      定，因此所謂「著手」的判斷實無法剔除行為人主觀要素
      的因素，尤其，對於行為人科予刑罰是立於對於行為人內
      心違反規範狀態的處罰，刑法條文對於社會事實所形成的
      犯罪構成要件描述則是基於刑罰有限性所採取對於施以刑
      罰的範圍限制，因此刑法理論上，對於未遂犯之認定，也
      從原本之客觀理論，演變到所謂的主客觀混合理論，即以
      行為人主觀上在心中所盤算擬具的犯罪階段計畫為基礎，
      再具體觀察行為人在客觀上是否已經依其犯罪階段計畫直
      接啟動與該當犯罪構成要件行為直接密切的行為而定，而
      所謂直接密接行為的判斷則包含行為人對行為客體的空間
      密接性、對於行為結果的時間密接性以及行為對於法益侵
      害結果的危害可能性等。
（二）查被告甲○○、乙○○前往被害人住所所在公寓其目的即
      在行竊，而其等係已進入公寓內、擇定行竊對象後，因被
      害人住處鐵門緊閉，始持其等所攜帶之Ｔ字型板手欲撬開
      門鎖入內行竊，然因故T字型扳手毀損卡於門鎖內而未得
      逞，再參以本件被告乙○○另於審理中自承：其二人樓下
      張望確認三樓燈是暗著，才進門上三樓，在多家住戶中，
      被告甲○○有從被害人住處鐵門上之鷹眼往裡面看，確認
      無人無燈光後，才拿Ｔ字型扳手插入鑰匙孔等語。則依前
      述理論觀之，被告等已經來到行為客體所在的被害人住所
      ，客觀上已經與被害客體有直接密接的關係，被告等欲撬
      開門鎖，緊接著的行為，就是進入屋內竊取物品，也已經
      具有時間上的直接密接性，而且被告等行為顯然已經對於
      該法條所欲保障的居住自由以及財產安全產生直接的危害
      ，依照被告等的犯罪階段計畫，侵入公寓後選定目標撬開
      門鎖，也開始進入侵入住宅竊盜罪的構成要件行為，被告
      等之行為應認為已達到著手階段，因認本案被告等此部分
      行為已經構成刑法第三百二十一條第二項、第一項第一款
      之加重竊盜未遂罪云云。
三、本件經訊據被告乙○○、甲○○，固不否認乙○○有於前揭
    時、地以Ｔ字型扳手插入被害人丙○○住處之鐵門鑰匙孔，
    Ｔ字型扳手斷裂等情事，惟堅決否認有何公訴意旨所指竊盜
    未遂之犯行，辯稱：其二人因扳手斷裂且發出聲音，就跑下
    樓離開，警察就來了等語。
四、按刑法上之未遂犯，必須已著手於犯罪行為之實行而不遂，
    始能成立，刑法第25條第1 項規定甚明；且按刑法上之未遂
    犯，必須已著手於犯罪行為之實行而不遂，始能成立，此在
    刑法第25條第1 項規定甚明，同法第321 條之竊盜罪，為第
    320之加重條文，自係以竊取他人之物為其犯罪行為之實行
    ，至該條第1項各款所列情形，不過為犯竊盜罪之加重條件
    ，如僅著手於該項加重條件之行為而未著手搜取財物，仍不
    能以本條之竊盜未遂論。上訴人在某處住宅之鐵門外探望，
    正擬入內行竊，即被巡捕查獲，是被獲時尚未著手於竊盜之
    犯罪行為，自難謂係竊盜未遂。至其在門外探望，原係竊盜
    之預備行為，刑法對於預備竊盜並無處罰明文，亦難令負何
    種罪責；又按竊盜行為之著手，係指行為人意圖為自己或第
    三人不法之所有，而開始搜尋財物而定；最高法院著有27年
    滬上字第54號判例及92年度臺上字第5127號判決意旨可資參
    照。
五、本院查：
（一）本案被害人丙○○住處係位於一棟六層樓公寓的三樓，被
      告甲○○、乙○○於上開時、地侵入被害人丙○○所居住
      之公寓內，並直接前往三樓至丙○○住處門口前，以自備
      之Ｔ字型扳手撬壞丙○○住處鐵門之門鎖，嗣因Ｔ字型扳
      手斷裂，一截斷在該鑰匙孔內，致無法打開丙○○住處之
      門，因發出聲音，被告二人隨即離開該處，適遇員警而遭
      員警盤查等情，業據被告乙○○於原審審理時陳述在卷，
      且經證人丙○○於原審審理時證述明確，此部分事實堪認
      為真實。
（二）又證人丙○○於原審審理時證稱：「警詢筆錄記載我大喊
      有小偷，剛好警方從旁邊巡邏過去就當場逮捕犯嫌等語是
      錯誤，事實上是我在睡覺時聽到樓下馬路邊有員警與人說
      話，我被吵醒，就把窗戶打開聽到有人在講話且看到警車
      上的燈在閃爍，我沒有辦法聽到他們在說什麼，後來我就
      到客廳喝水，又返回房間睡覺，還是無法睡覺，就躺在床
      上還有聽到講話聲音，我以為交通事故，過了五、六分鐘
      沒有聲音，我就從我家下樓至樓下大門外面的馬路上看我
      的機車有無怎麼樣，開門出去後，我就看到警車已經開走
      ，我再回到三樓住處要開我家的鐵門時，發現鑰匙孔裏面
      有斷掉的Ｔ字型扳手，使得我的鑰匙插不進去，我敲門請
      我太太幫我開門，我才想起剛才可能不是交通事故，而是
      有人破壞我家三樓鐵門，我打電話給普仁派出所，普仁派
      出所警員來到我家，帶了一個斷掉Ｔ字型扳手來我家，該
      警員將該扳手插入我家鑰匙孔，發現該扳手與留在我家鐵
      門鑰匙孔內的Ｔ字型扳手是吻合。」等語明確（見原審卷
      96年6月27日審判筆錄）。又被告乙○○於原審審理時自
      承：「我與被告甲○○騎機車找朋友，經過該處時因有住
      戶進出大門沒有關門，被告甲○○就在該公寓大門口停下
      機車，我們在外面看到三樓燈是暗著的，我們進門後就上
      三樓，被告甲○○有從丙○○住處鐵門上之鷹眼往裏面看
      ，確認無人無燈光後，我才拿Ｔ字型扳手插入鑰匙孔。」
      等語明確（見原審卷96年6月27日審判筆錄）。足徵被告
      乙○○上開所辯，應非虛言。是被告二人所為之前開行為
      ，雖已於夜間侵入該棟公寓內，破壞丙○○住處之門鎖，
      然因Ｔ字型扳手斷裂而無法開啟該住處之鐵門而被告並未
      入內，是被告雖已著手實行加重條件之夜間侵入住宅及毀
      損門扇之行為，然尚難認已達搜尋財物之著手階段，揆諸
      前揭判例意旨，自難以加重竊盜未遂犯論科。
（三）此外，復查無其他積極證據足認被告二人有何加重竊盜未
      遂之犯行（侵入住宅及毀損部分均未據告訴），參酌前揭
      之說明，自應為被告均無罪之諭知。
六、原審以被告等之加重竊盜犯行尚未達於著手之階段，而為被
    告等無罪之諭知，經核其認事用法均無不合。本件公訴人之
    上訴意旨（如前所述）仍認被告等已著手加重竊盜之行為，
    不無誤會，其上訴尚難謂為有理由，應予駁回。
七、據上論斷，應依刑事訴訟法第三百六十八條，判決如主文。
本案經檢察官邱美育到庭執行職務。
中　　華　　民　　國　　96　　年　　10　　月　　31　　日
                  刑事第三庭審判長法  官  許國宏
                                  法  官  楊貴志
                                  法  官  許增男
以上正本證明與原本無異。
不得上訴。
                                  書記官  葉金發
中　　華　　民　　國　　96　　年　　10　　月　　31　　日
